【裁判字號】    89,訴,2706
【裁判日期】    891208
【裁判案由】    偽造文書
【裁判全文】
臺灣臺中地方法院刑事判決                        八十九年度訴字第二七六號
    公  訴  人  台灣台中地方法院檢察署檢察官
    被      告  乙○○
右列被告因偽造文書案件，經檢察官提起公訴（八十九年度偵字第一五七九一號），
本院判決如左：
    主  文
乙○○連續行使偽造私文書，足以生損害於他人，處有期徒刑肆月。
扣案之變造甲○○身分證上乙○○照片壹張、偽造之信用卡卡號：00000000
00000000號，發卡銀行為荷蘭商業銀行之信用卡壹張、偽造於附表所示信用
卡簽帳單之各該聯單上之「乙○○」署名均沒收。
    事  實
一、乙○○經由跳蚤市場雜誌上見到販賣信用卡之廣告，遂萌貪念，而與該廣告上載
    之人聯絡，於民國（下同）八十九年九月九日，在台中市○村路○○○路口，與
    年籍、姓名不詳綽號「阿牛」之成年男子，二人間基於變造特種文書及偽造私文
    書之犯意聯絡，先由乙○○提供所有之照片一張，委託綽號「阿牛」之人，換貼
    該照片在甲○○（甲○○本人於八十八年五月四日已更名為陳永騰）之身分証上
    ，變造甲○○之身分証，以避免行使用信用卡時遭人質疑，足以生損害於戶政機
    關對戶籍資料管理之正確性及甲○○本人；綽號「阿牛」之人將上開變造之身分
    証及出處不詳之偽造之信用卡卡號：0000000000000000號，發
    卡銀行為荷蘭商業銀行之信用卡一張（原信用卡卡號：00000000000
    00000號之信用卡，發卡銀行係安泰商業銀行，係己○○所有）交付予與乙○○，由乙○○在該信用卡背面偽簽「甲○○」之署名，使一般人自形式上觀察
    ，均足以認該「甲○○」即為甲○○本人，於信用卡有效期限內有權使用該卡，
    足以生損害於甲○○、荷蘭商業銀行及安泰商業銀行對信用卡管理業務之正確性
    。乙○○於收受上開身分證及信用卡後，交付新台幣（下同）二萬五千元給綽號
    「阿牛」之人以為代價。嗣乙○○基於行使偽造私文書及詐欺取財之概括犯意，
    於八十九年九月十五日持上開偽造之信用卡向附表所示之商店刷卡購物，使不知
    情之商家陷於錯誤，而連續交付如附表所示之財物，其持卡消費時，於簽帳單上
    偽造「甲○○」之署押，用以證明簽認該帳款之意思，足以生損害於各該商店及
    原信用卡之卡號所有人己○○。乙○○取得如附表所示之物後，將信用卡及雜誌
    丟棄於彰化市○○○市○路旁，另將音響交與年籍、姓名不詳綽號「小周」之成
    年男子變賣，換取現款。嗣因「愛車族汽車百貨」之店員戊○○發覺有異，向聯
    合信用卡中心查詢，始發現乙○○所簽名字與真正持卡人不同，乃趁乙○○於八
    十九年九月十五日二十時三十分許約定至該店拿取所購買，尚未取獲之音響時，
    報警查獲，並於乙○○身上起出變造之甲○○身分証一張及以甲○○名義簽署之
    持卡人存根聯各一張。
二、案經台中市警察局第四分局報告臺灣臺中地方法院檢察署檢察官偵查起訴。
    理  由
一、訊據被告乙○○對右揭事實坦承不諱，核與被害人甲○○、己○○、戊○○、丁○○及丙○○於警訊中所指述之情節相符，並有扣案之偽造簽帳單三紙、交易明
    細一紙及變造之身份證一張可稽，足見被告自白確與事實相符。本件事證明確，
    被告犯行洵堪認定，應予依法論科。
二、按信用卡簽帳單，係持卡人向特約商店消費後簽持卡人姓名於其上，由特約商店
    將第一聯交持卡人收執，第二聯或第三聯則由特約商店取回，而該簽帳單由持卡
    人簽名係指持卡人同意依據信用卡持卡人與發卡銀行間合約條件，對其所購物品
    或接受服務，均應按簽帳單之消費金額，付款予發卡銀行。故持卡人於該簽帳單
    簽名其用意與票據背書大致相同，皆係對所簽之金額負責之意，故為刑法第二百
    十條之私文書。又按於信用卡背面簽名欄內，偽簽他人姓名，因信用卡背面簽名
    欄之簽名，單純自形式上觀察，即足以表示信用卡之簽名者於信用卡之有效期限
    內有權使用該信用卡之辨識及證明，並非依習慣或特約表示一定用意之證明，故
    性質上仍屬刑法第二百十條之私文書。又被告於八十九年九月十五日四十分許，
    在「愛車族汽車百貨」以偽造之信用卡刷卡購買二組汽車音響後，僅先取走其中
    一組汽車音響，是核被告乙○○所為，係犯刑法第二百十六條、第二百十條之行
    使偽造私文書罪及第三百三十九條第一項之詐欺取財罪、第三百三十九條第三項
    之詐欺取財未遂罪。又換貼自己之照片於他人之身份證，加以變造，係犯刑法第
    二百十二條變造特種文書罪。被告與綽號「阿牛」之人，就變造特種文書及偽造
    私文書（偽造信用卡部分）有犯意之聯絡及行為之分擔，為共同正犯。被告偽造
    「甲○○」之署押於信用卡背面簽名欄、簽帳單內，均屬偽造私文書之階段行為
    ，偽造私文書之低度行為復均為行使之高度行為所吸收，均不另論擬。又被告乙○○在「愛車族汽車百貨」偽簽兩張簽帳單，惟該部分犯行係基於一個犯意而兩
    次偽簽之舉動，屬接續犯。又被告上開多次犯行使偽造私文書、詐欺取財罪，均
    時間緊接，方法相同，所犯係犯罪構成要件相同之罪名，顯係基於概括之犯意為
    之，為連續犯，均各應依刑法第五十六條之規定加重其刑。又被告所犯變造特種
    文書罪、行使偽造私文書罪、詐欺取財罪間，有方法結果之牽連關係，應從一重
    之連續行使偽造私文書罪處斷。爰審酌被告犯後坦承犯行，態度尚佳，暨以偽造
    信用卡刷卡消費，貪圖利益，紊亂社會經濟與金融秩序及其犯罪之手段、動機等
    一切情狀，量處如主文所示之刑，以資懲儆。至扣案之變造「甲○○」國民身分
    證上照片一張，為被告所有而供其犯罪所用之物，爰依刑法第三十八條第一項第
    二款予以沒收；而偽造卡卡號：0000000000000000號，發卡銀
    行為荷蘭商業銀行之信用卡一張，為被告所有，供被告犯罪所用之物，雖未扣案
    ，但未能證明已滅失，應依刑法第三十八條第一項第二款宣告沒收之；又被告於
    八十九年九月十五日至附表所示商店所消費之簽帳單上偽造之「甲○○」各二枚
    ，應依刑法第二百十九條之規定諭知沒收。
據上論斷，應依刑事訴訟法第二百九十九條第一項前段、刑法第二十八條、第五十六
條、第二百十二條、第二百十六條、第二百十條、第三百三十九條第一項、第三百三
十九條第三項、第五十五條、第三十八條第一項第二款、第二百十九條、罰金罰鍰提
高標準條例第一條前段，判決如主文。
附表：
┌────┬─────────┬─────┬─────┬────┬───┐
│盜刷日期│盜刷地點          │商店名稱  │金額      │所得財物│店員  │
│        │                  │          │          │        │      │
├────┼─────────┼─────┼─────┼────┼───┤
│八十九年│台中市○○路○段一│新學友書局│二百七十六│雜誌二本│丁○○│
│九月十五│一九號            │          │元        │        │      │
│日十四時│                  │          │          │        │      │
│四十分許│                  │          │          │        │      │
│        │                  │          │          │        │      │
├────┼─────────┼─────┼─────┼────┼───┤
│同日十五│台中市○○○路八二│愛車族汽車│三萬八千八│汽車音響│戊○○│
│時四十分│○號              │百貨      │百元      │一組（一│      │
│許      │                  │          │          │萬九千元│      │
│        │      │          │          │）、汽車│      │
│        │                  │          │          │音響一組│      │
│        │                  │          │          │（一萬九│      │
│        │                  │          │          │千元，尚│      │
│        │                  │          │          │未取貨）│      │
│        │                  │          │          │        │      │
├────┼─────────┼─────┼─────┼────┼───┤
│同日十六│彰化縣彰化市○○路│旭益汽車百│二萬四千七│汽車音響│丙○○│
│時四十分│二二五號          │貨        │百元      │一組、國│      │
│許      │                  │          │          │際牌CQ-F│      │
│        │                  │          │          │RXY20N主│      │
│        │                  │          │          │機、CX-P│      │
│        │                  │          │          │P801EWT │      │
│        │                  │          │          │片箱    │      │
└────┴─────────┴─────┴─────┴────┴───┘
中      華      民      國      八十九    年    十二    月      八    日
                                台灣台中地方法院刑事第二庭
                                        法  官  劉  麗  瑛
右正本證明與原本無異。
如不服本判決，應於送達後十日內向本院提出上訴狀 （須附繕本） ，上訴於台灣高
法院台中分院。
                                        書記官
中      華      民      國      八十九    年    十二    月    十一    日
附錄論罪科刑法條
刑法第二百十二條
偽造、變造護照、旅券、免許證、特許證及關於品行、能力、服務或其他相類之證書
、介紹書，足以生損害於公眾或他人者，處一年以下有期徒刑、拘役或三百元以下罰
金。
刑法第二百十條
偽造、變造私文書，足以生損害於公眾或他人者，處五年以下有期徒刑。
刑法第二百十六條
行使第二百十條至第二百十五條之文書者，依偽造、變造文書或登載不實事項或使登
載不實事項之規定處斷。
刑法第三百三十九條第一項
意圖為自己或第三人不法之所有，以詐術使人將本人或第三人之物交付者，處五年以
下有期徒刑、拘役或科或併科一千元以下罰金。


司法院資訊處製作；財團法人民間司法改革基金會備份。
